臺灣板橋地方法院刑事判決　　　　　 100年度交簡上字第73號
上　訴　人　陳太山
即　被　告
上列上訴人即被告因過失傷害案件，不服本院中華民國100 年2
月22日99年度交簡字第6395號第一審判決（聲請簡易判決處刑案
號：99年度調偵字第2203號）提起上訴，本院管轄之第二審合議
庭判決如下：
    主  文
上訴駁回。
    事  實
一、陳太山原考領有職業客車駕駛執照，嗣於民國98年7 月7日
    遭主管機關記易吊銷，猶於98年12月13日下午7 時許，在基
    隆市信義區○○○○路邊攤飲酒後，已達不能安全駕駛動力
    交通工具之程度，仍駕駛車號5H-2470 號自用小客貨車，由
    國道3 號公路欲返回臺北縣板橋市住處，於同日晚間10時15
    分許，行經國道3 號公路南向34.7公里處，本應隨時注意車
    前狀況，與前車保持安全距離，而按當時天氣晴、夜間有照
    明之情形，非不能注意，竟因酒後注意力降低，疏未注意前
    方車輛、減速慢行，自後追撞前方由許展瑋駕駛之車牌號碼
    V4-1063 號自用小貨車，致許展瑋受有頭部挫傷併腦震盪之
    傷害。嗣警員據報前往處理，並於同日晚間11時4 分許，測
    得陳太山之呼氣酒精濃度達每公升0.53毫克（另陳太山涉嫌
    飲用酒類後不能安全駕駛罪嫌部分，業經本院以99年度交簡
    字第794 號判處有罪確定），而陳太山於肇事後，在犯罪未
    被有偵查權之機關或公務員發覺前，留在現場並主動向據報
    前來處理之警員表明係肇事者而自首，並接受裁判，始悉上
    情。
二、案經許展瑋訴由臺灣板橋地方法院檢察署檢察官偵查後聲請
    簡易判決處刑。
    理  由
一、證據能力：
（一）按被告以外之人於審判外之言詞或書面陳述，除法律有規
      定者外，不得作為證據，刑事訴訟法第159 條第1 項固有
      明定。惟被告以外之人於審判外之陳述，雖不符同法第
      159 條之1 至之4 規定，但經當事人於審判程序同意作為
      證據，法院審酌該言詞陳述或書面作成時之情況，認為適
      當者，亦得為證據，且當事人、辯護人於法院調查證據時
      ，知有第159 條第1 項不得為證據之情形，而未於言詞辯
      論終結前聲明異議者，視為有前項之同意，此亦據刑事訴
      訟法第159 條之5 規定甚明。查本案判決所引用之被告以
      外之人於審判外之陳述，被告於本院準備程序進行中，除
      對被害人許展瑋之壢新醫院99年3 月29日診斷證明書之證
      據能力有所爭執外，其餘均表示沒有意見，迄本院言詞辯
      論終結前，復未對該等證據之證據能力聲明異議，本院審
      酌該等證據之取得，並無違法不當或證明力明顯過低之瑕
      疵，亦認以之作為證據，要屬適當，均有證據能力。
（二）次按除顯有不可信之情況外，從事業務之人於業務上或通
      常業務過程所須製作之紀錄文書、證明文書，亦得為證據
      ，刑事訴訟法第159 條之4 第2 款亦有明文。查偵查卷附
      壢新醫院99年3 月29日診斷證明書，固係被告以外之人於
      審判外之書面陳述，然上開診斷證明書係壢新醫院從事醫
      療業務之醫師、護理人員於診斷、檢視告訴人許展瑋之傷
      勢後，所製作之證明、紀錄文書，復無顯不可信之情況，
      依上開說明，上開診斷證明書亦得為證據。
二、訊據被告陳太山對於上揭時地酒後駕駛車號5H-2470 號自用
    小客貨車過失而追撞告訴人許展瑋所駕駛之車號V4-1063 號
    自用小貨車一節，坦承不諱，惟否認涉有何過失傷害犯行，
    辯稱：被害人當時身上並無受傷云云。經查：
（一）上揭事實，業據告訴人許展瑋於本院審理中到庭證稱：伊
      開到3 號公路南向34.7公里處時，因為塞車，伊停下車，
      約5 秒鐘後，被告從後面撞上來，當時被告撞到伊的車，
      伊的車又撞到前面的車子，伊的頭快速的往前衝，然後再
      往後彈回座椅，後腦有撞到椅子，伊在製作筆錄時，伊沒
      有發覺伊的頭部有外傷的痕跡，伊覺得頭暈暈的而已，所
      以在製作筆錄時，伊認為伊沒有受傷，後來回家後，伊母
      親帶伊回家時，伊頭愈來愈痛，伊母親帶伊去急診，當時
      醫師看伊頭部，有照X 光，另外還有頭部挫傷，掛急診醫
      師的診斷是有輕微腦震盪，伊就醫之後，大概1 個禮拜後
      才不會痛，伊有吃醫師開給伊的藥物，這是止吐、消炎的
      藥物等語（見本院100 年6 月9 日審判筆錄）。核與告訴
      人許展瑋於警詢（見99年度偵字第908 號卷第9 至10頁）
      、偵查中（見99年度他字第3433號卷第33至34頁）證述情
      節大致相符。且被告對於上揭時地酒後駕駛車號5H-2470
      號自用小客貨車追撞許展瑋所駕駛之車號V4-1063 號自用
      小貨車一節，亦坦承不諱，並有壢新醫院99年3 月29日出
      具之診斷證明書、壢新醫院99年7 月7 日壢新醫字第2010
      0602 37 號函及附件、壢新醫院99年11月10日壢新醫字第
      201011 0003 號函、壢新醫院100 年7 月8 日壢新醫字第
      20110700 06 號函、國道公路警察局道路交通事故初步分
      析研判表、道路交通事故現場圖、現場草圖、調查報告表
      (一)(二)、臺灣省臺北縣區車輛行車事故鑑定委員會鑑定意見
      書、證號查詢汽車駕駛人資料各1 份、99年度偵字第908
      號違背安全駕駛致交通危險罪偵查卷宗影本、現場及車損
      照片4 張在卷可稽佐證，堪予認定。
（二）至於被告雖猶以前詞置辯，然查，告訴人許展瑋於車禍發
      生後之翌日即98年12月14日，即前往壢新醫院急診，而告
      訴人於該醫院急診時即向護理人員主訴：因汽車車禍，安
      全帶撞到頭，現頭暈頭痛等症狀，經X 光攝影檢查，影像
      醫學科檢查報告單則載明「Concussion with no lossofc
      onsciousn ess 」（無喪失意識之腦震盪）等語，此有上
      開壢新醫院99年7 月7 日函所附影像醫學科檢查報告單、
      急診病歷等資料（見99年度他字第3433號卷第4 、27、28
      頁背面）可資足證。又經檢察官函詢壢新醫院獲覆稱：病
      人外傷後，頭痛、頭暈，外觀無出血、撕裂傷、瘀傷等明
      顯外傷，但並非無撞擊之挫傷（見99年度調偵字第2203號
      卷第6 頁）；再本院依職權函詢壢新醫院關於許展瑋之就
      醫情形，該院亦函覆稱：無明顯外傷是指外傷後無明顯之
      瘀傷、擦傷、撕裂傷或軟組織紅腫，因病人車禍後至急診
      就醫，自述頭暈、頭痛，故診斷頭部因撞擊導致挫傷併腦
      震盪等語（見本院100 年度交簡上字第73號審理卷第49頁
      ）。足認告訴人許展瑋確實受有頭部挫傷併腦震盪之傷勢
      ，應無疑義。再參酌被告於警詢時自承：伊行車速度約60
      公里，前方自小貨車（車號V4-106 3號）緊急煞車，伊煞
      車不及就追撞上去，造成伊車子前車頭損壞等語（見99年
      度偵字第908 號卷第6 頁背面），並觀諸卷附車禍照片所
      示，被告駕駛車號5H -2470號自用小客貨車之前車頭嚴重
      毀損等情，可見車禍當時告訴人所受之撞擊力量強烈，則
      衡諸常情，一般人頭部倘若受有外力重擊或突遭猛烈之震
      動搖晃，縱然頭部外觀未有明顯外傷存在，亦可造成頭部
      內之器官受損，承此而論，告訴人所受前揭傷害即與被告
      之前開過失行為有相當因果關係存在無疑，是被告僅以其
      未見告訴人所有外傷為由置辯，實無足採。另被告雖質疑
      告訴人於99年3 月29日始至壢新醫院出具診斷證明書證明
      其有傷害云云。然該診斷證明書雖係99年3 月29日所出具
      ，惟其上已載明「患者於民國98年12月14日到本院急診就
      診」等語，是被告此部分之質疑尚有誤會，應予敘明。
（三）綜上所述，被告所辯洵無足採，本件事證已臻明確，被告
      犯行堪以認定，應依法論科。
三、核被告陳太山所為，係犯刑法第284 條第1 項前段之過失傷
    害罪。按汽機車駕照為駕駛汽機車之許可憑證，乃駕照經吊
    扣、吊銷或註銷，其處分期間即無許可駕駛汽、機車之憑證
    ，自不得駕駛汽、機車，故於駕照吊扣、吊銷或註銷期間駕
    車，無駕駛許可憑證，自應認係無照駕駛（司法院廳刑一
    字第05283 號函、最高法院91年度台上字第5274號判決意旨
    參照）。查本件被告職業客車駕駛執照業經「記易吊銷」，
    吊銷期間為98年7 月7 日起至99年7 月6 日止一節，有原審
    卷附證號查詢汽車駕駛人資料1 份可憑，被告於本院審理時
    稱當時應係吊扣狀態，尚有誤會，況不論是駕照吊銷或吊扣
    狀態，均屬無照駕駛行為，應予敘明。則被告於駕駛執照經
    吊銷期間內，仍駕車於國道高速公路上行駛，自屬無照駕駛
    ；且其又酒醉駕車之情，因而肇事致人受傷，依法應負刑事
    責任，應依道路交通管理處罰條例第86條第1 項規定，加重
    其刑。再被告於肇事後，在犯罪未被有偵查權之機關或公務
    員發覺前，留在現場並主動向據報前來處理之警員表明係肇
    事者而自首，此有國道公路警察局道路交通事故肇事人自首
    情形紀錄表1 份在卷可考，合於自首之要件，依刑法第62條
    前段規定減輕其刑，並依法先加後減之。原審以被告犯行明
    確，依刑事訴訟法第449 條第1 項前段、第3 項、第454 條
    第2 項、刑法第284 條第1 項前段、第62條前段、第41條第
    1 項前段，道路交通管理處罰條例第86條第1 項，刑法施行
    法第1 條之1 第1 項、第2 項前段規定，並審酌被告疏未注
    意與前車保持安全距離，並注意車前狀況，隨時採取必要之
    安全措施，以致發生本件車禍，使告訴人受有傷害，不僅造
    成告訴人身體及精神上之痛苦，告訴人之生活及工作上亦多
    有不便，且迄未與告訴人達成和解，賠償所受損失，暨其犯
    罪後態度等一切情狀，量處有期徒刑2 月，並諭知易科罰金
    ，以新臺幣1 千元折算1 日。其認事用法，核無不合，量刑
    亦屬妥適。被告上訴為無理由，應予駁回。
據上論斷，應依刑事訴訟法455 條之1 第1 項、第3 項、第368
條，判決如主文。
本案經檢察官張慶林到庭執行職務。
中    華    民    國   100    年    8     月    18    日
                  刑事第十一庭  審判長法  官  李君豪
                                      法  官  何燕蓉
                                      法  官  錢衍蓁
以上正本證明與原本無異
本判決不得上訴。
                                      書記官  黃妍爾
中    華    民    國   100    年    8     月    18    日
附錄本案論罪科刑法條：
中華民國刑法第284條
因過失傷害人者，處6 月以下有期徒刑、拘役或500 元以下罰金
，致重傷者，處1 年以下有期徒刑、拘役或500 元以下罰金。
從事業務之人，因業務上之過失傷害人者，處1 年以下有期徒刑
、拘役或1 千元以下罰金，致重傷者，處3 年以下有期徒刑、拘
役或2千元以下罰金。